【裁判字號】    89,易,1124
【裁判日期】    890626
【裁判案由】    詐欺
【裁判全文】
臺灣臺中地方法院刑事判決                        八十九年度易字第一一二四號
    公  訴  人  臺灣臺中地方法院檢察署檢察官
    被      告  戊○○○
    被      告  丁○○
    被      告  丙○○
右列被告因詐欺案件，經檢察官提起公訴（八十九年度偵字第二七四二號），本院判
決如左：
    主  文
戊○○○、丁○○、丙○○均無罪。
    理  由
一、公訴意旨略以：被告戊○○○於民國（下同）八十六年十一月間向告訴人乙○○○股份有限公司（下簡總福公司）購買車牌號碼Ｍ８─０７２２號自用小客車乙
    輛，由被告丁○○、丙○○為連帶保證人，該車保險費計新台幣（下同）五萬二
    千三百五十七元，詎被告戊○○○、丁○○、丙○○三人竟共同意圖為自己不法
    之利益，為能順利辦理部份保險費四萬二千元之分期付款，竟於八十六年十一月
    十七日由被告戊○○○交付伊原有、惟已於八十五年九月二日因拍賣而移轉登記
    與臺中縣大里市農會之坐落臺中縣大里市○○段第六二八號土地及其上第九九九
    建號之建築改良物所有權狀影本各一件予總福公司業務代表甲○○，並隱瞞該不
    動產已經拍賣之事實，使總福公司陷於錯誤，於八十六年十一月十七日與之簽訂
    保險費之分期付款合約，而代墊保險費用四萬二千元。嗣戊○○○等人僅於八十
    七年三月二十五日給付第一期至第四期款，第五、六期款共一萬四千八百二十八
    元之保險費迄未繳付，屢經催討，均置之不理，總福公司為保全債權，於八十八
    年六月十四日持被告戊○○○、丁○○、丙○○於八十六年十一月十七日所簽發
    之本票向臺灣臺中地方法院聲請假扣押裁定獲准在案，並於八十八年六月二十五
    日向臺中縣大里地政事務所申請上開不動產謄本，以便進行假扣押查封時，始發
    現該等不動產已因法院拍賣而將所有權移轉登記予臺中縣大里市農會，總福公司
    始知受騙，因認被告三人共犯刑法第三百三十九條第二項之罪嫌等語。
二、按犯罪事實應依證據認定之，無證據不得推定其犯罪事實。又不能證明被告犯罪
    者，應諭知無罪之判決，刑事訴訟法第一百五十四條、第三百零一條第一項定有
    明文。又按刑事訴訟法上所謂認定犯罪事實之證據，係指足以認定被告確有犯罪
    行為之積極證據而言，該項證據自須適合於被告犯罪事實之認定，始得採為斷罪
    資料（參照最高法院二十九年上字第三一０五號判例）。再按事實之認定，應憑
    證據，如未能發現相當證據，或證據不足以證明，自不得以推測或擬制之方法，
    以為裁判基礎（參照最高法院四十年台上字第八六號判例）。復按刑法第三百三
    十九條詐欺罪之成立，以意圖為自己或第三人不法之所有，施用詐術使人陷於錯
    誤而交付財物或因而得財產上不法之利益或使第三人得之為構成要件。是行為人
    如係事後因其他因素無法如期依債務本旨給付，乃屬民事上債務不履行之問題，
    除有積極證據足認其於取得財物之初即有不法所有之意圖者外，要難以一時之給
    付遲延，即遽認其涉犯詐欺罪名。
三、公訴人認被告戊○○○、丁○○、丙○○三人涉有共同詐欺罪嫌，係以被告戊○○○交付原為其所有，惟已於八十五年九月二日因拍賣而移轉所有權予臺中縣大
    里市農會之坐落臺中縣大里市○○段第六二八號土地及其上第九九九建號之建築
    改良物所有權狀影本各一件予總福公司業務代表甲○○為其論據。訊據被告戊○○○、丁○○、丙○○固坦承向告訴人總福公司購買前揭自小客車，並交付上述
    已經拍賣之不動產權狀影本予告訴人之業務員甲○○以辦理保險費之貸款等情不
    諱，惟被告三人均堅決否認有何詐欺犯行，均辯稱：上揭車輛買賣，係告訴人之
    業務員甲○○到渠等家中主動鼓吹購買，而被告丁○○、丙○○二人僅為連帶保
    證人，因係分期付款買賣，甲○○要求提供不動產擔保，伊等因無不動產，惟甲○○說只要有證明即可，被告戊○○○遂提供上揭不動產權狀影本予甲○○，並
    告訴甲○○上揭不動產已經拍賣之情事，但甲○○說伊要試試看、辦看看，伊等
    並非未繳貸款，而意圖詐騙，只是最後二期之保險貸款慢些日子繳而已，何況現
    車子貸款及保險費貸款皆已繳清，伊若真有詐欺意圖，何須如期繳付汽車貸款及
    保險費之貸款等語。
四、本院查：告訴人總福公司所提出之告訴狀自承，被告戊○○○以分期付款分式購
    買上揭自小客車時，汽車保險費共五萬二千三百五十七元，告訴人因先墊款四萬
    二千元，遂由被告分六期付款予告訴人，而至告訴人提出本件告訴時，被告等就
    自小客車車款分期付款部分，已經付清，而保險費貸款部分亦已付清四期，僅餘
    二期款項即一萬四千元餘元未付。依上揭供述以觀，本件被告等人購買上揭自小
    客車後，至告訴人提出本案告訴之時，車款部分被告等已經付清解決，而保險費
    五萬二千三百五十七元部分，被告等亦已付款三萬七千五百二十九元，僅餘一萬
    四千元未付。而依一般市售行情，被告購買之自用小客車，連同貸款利息，約須
    付款六、七十萬元，權衡得失，被告如真有詐騙告訴人之意圖，大可於簽訂買賣
    契約後，即對所有分期付款款項，包括車款部分，皆拒不付款，始有利可圖，自
    無須於支付六、七十萬元之款項後，僅剩一萬餘元之保費未付，而冒被訴詐欺刑
    責之理？再者，於分期付款買賣中，提供不動產擔保，僅係於債務人不履約時，
    可自其所提供之不動產求償而已，並非買賣之必要條件。本件證人甲○○於偵查
    中及本院審理中時，雖否認被告戊○○○曾告訴伊上揭不動產已經拍賣之事實，
    惟證人甲○○既為告訴人之業務員，其證言內容，事關其之利害，已難期待其所
    之證言必為真實，且其於被告戊○○○決定購買自小客車時，為免客戶流失及業
    績壓力，向被告等稱伊可拿上揭已拍賣之權狀辦辦看等情，亦不無可能。又如上
    所述，分期付款買賣，提供不動產擔保，僅係於債務人不履約時，可自債務人提
    供之不動產求償而已，並非買賣之要件。因此，自難僅以被告為方便買賣起見，
    而提供上揭已拍賣之不動產權狀供保險費之擔保，即謂被告戊○○○連同保證人
    即被告丁○○、藍志仁三人有何為自己不法利益之意圖。何況，依告訴人自承及
    被告三人供述，所餘一萬餘元之保險費，被告已經繳付，益足徵被告等並無不法
    利益之意圖。故本件事實核與刑法第三百三十九條第二項之詐欺得利罪之構成要
    件有間，被告保險費未付部分，顯係民事糾葛。此外，復查無其他積極證據足資
    證明被告三人有何共同意圖為自己不法之所有之詐欺犯行，依照首揭說明，自應
    諭知被告無罪之判決。
 據上論斷，應依刑事訴訟法第三百零一條第一項，判決如主文。
中      華      民      國  八十九    年    六      月     二十六       日
                            臺灣臺中地方法院刑事第六庭
                                      法  官    黃峻隆
右正本證明與原本無異。
如不服本判決，應於判決送達後十日內向本院提出上訴狀，上訴於臺灣高等法院臺中
分院( 須附繕本 )。
                                      書記官
中      華       民     國  八十九    年    六      月      二十六      日


司法院資訊處製作；財團法人民間司法改革基金會備份。
